【裁判字號】    99,簡上,51
【裁判日期】    990211
【裁判案由】    詐欺
【裁判全文】
臺灣板橋地方法院刑事判決              99年度簡上字第51號
上  訴  人
即  被  告  甲○○
上列上訴人即被告因詐欺案件，不服本院98年度簡字第4701號中
華民國98年12月14日第一審判決（聲請簡易判決處刑案號：98年
度偵字第12290 號），提起上訴，本院管轄之第二審合議庭判決
如下：
    主  文
上訴駁回。
    事  實
一、甲○○明知於犯罪集團專門收集人頭帳戶用以犯罪之社會現
    象層出不窮之際，若將自己之金融帳戶存摺及金融卡、密碼
    出售、出租或提供他人使用，可能因此供不法詐騙份子用以
    詐使他人將款項匯入後，再加以提領之用，並能預見可能因
    而幫助他人從事詐欺取財犯罪，竟不違背其本意，仍基於幫
    助他人詐欺取財之不確定故意，於民國98年3 月18日，在不
    詳地點，將其向上海商業儲蓄銀行永和分行申請開設之帳號
    00000000000000號帳戶之存摺、晶片金融卡、密碼，提供予
    真實年籍姓名不詳之成年人士使用。嗣某不詳詐欺集團成員
    取得甲○○上開上海商業儲蓄銀行帳戶之存摺、晶片金融卡
    、密碼後，即基於意圖為自己不法所有之犯意，於98年3 月
    20日下午4 時許，致電乙○○，向乙○○佯稱因其先前應徵
    家庭代工，需提供帳戶供薪資轉帳，故需依指示至自動櫃員
    機操作以核對帳號云云，致乙○○陷於錯誤，依指示前往桃
    園縣中壢市○○路中壢自立郵局07支局自動櫃員機操作，而
    於同日晚間6 時5 分許，匯款新臺幣（下同）15,979元至上
    開甲○○上海商業儲蓄銀行帳戶內，匯入款項並旋即遭提領
    一空。嗣因乙○○察覺受騙，報警處理始循線查獲。
二、案經臺北縣政府警察局永和分局報請臺灣板橋地方法院檢察
    署檢察官偵查後聲請以簡易判決處刑。
    理  由
壹、證據能力部分：
  (一)按被告以外之人於審判外之言詞或書面陳述，除法律有規定
    者外，不得作為證據，刑事訴訟法第159 條固定有明文。惟
    被告以外之人於審判外之陳述，雖不符同法第159 條之1 至
    之4 之規定，而經當事人於審判程序同意作為證據，法院審
    酌該言詞陳述或書面陳述作成時之情況，認為適當者，亦得
    為證據。查本案證人即被害人乙○○於警詢中之證述，為審
    判外之陳述而屬傳聞證據，且不符刑事訴訟法第159 條之3
    之規定，惟公訴人、被告甲○○就前開審判外之陳述，於本
    院審理中均表示同意引為證據，而本院審酌其陳述作成時之
    情況，核無違法取證及證明力明顯過低之瑕疵，亦認以之作
    為證據為適當，故依前開規定，上開證人於警詢中之陳述，
    自得為證據。
  (二)另本件認定事實所引用之卷內其餘所有卷證資料，並無證據
    證明係公務員違背法定程序所取得，公訴人、被告於審判程
    序中復未於言詞辯論終結前表示異議，且表示沒有意見，均
    認有證據能力，核先敘明。
貳、實體部分：
一、訊據被告甲○○矢口否認有何幫助詐欺取財之犯行，辯稱：
    當天伊去找工作，順道先去把上海商業儲蓄銀行帳戶的磁卡
    換成晶片金融卡，換完之後，伊就把存摺、換好的晶片金融
    卡放在伊的外套口袋裡面，伊的習慣會把密碼寫在紙條上和
    金融卡放在一起，且因為當天伊只是去把磁卡換成晶片金融
    卡，銀行並沒有另外再發一組新的密碼，密碼就是原來的密
    碼，所以封套裡的那一張密碼紙是原來就寫好放在封套裡，
    後來伊回家後就沒有動過那件外套，也沒有特別去把晶片金
    融卡及存摺拿起來收好，後來在3 月22或23日時，才發現伊
    口袋裡的存摺、晶片金融卡及密碼都不見了，發現遺失當晚
    伊就有用電話要向銀行掛失，但是銀行行員表示不可以，必
    須回到原開戶行才行，24日伊去原開戶行要辦理掛失時，才
    知道帳戶被凍結了，伊就有請銀行行員幫伊打電話報警云云
    。
二、經查：
  (一)被告確有向上海商業儲蓄銀行永和分行申請開設帳號000000
    00000000號帳戶，並於98年3 月18日換領晶片金融卡，後於
    98年3 月24日申報晶片金融卡遺失一節，業經被告於本院審
    理中自承不諱，並有上海銀行e-Branch分行系統客戶資料維
    護、存款事故查詢列印畫面各1 紙、上海商業儲蓄銀行永和
    分行98年11月6 日上永字第0980000221號函附之上海銀行晶
    片One 卡／晶片金融卡服務／異動申請書、晶片金融卡明細
    查詢列印畫面在卷可稽，而證人乙○○係因接獲詐欺集團成
    員來電，佯稱因其先前應徵家庭代工，需提供帳戶供薪資轉
    帳，故需依指示至自動櫃員機操作以核對帳號云云，致證人
    乙○○陷於錯誤，依指示前往桃園縣中壢市○○路中壢自立
    郵局07支局自動櫃員機操作，而於同日晚間6 時5 分許，匯
    款15,979元至被告所有上開上海商業儲蓄銀行帳戶內等情，
    復經證人乙○○於警詢中證述明確，並有郵政自動櫃員機交
    易明細表1 紙、上海商業儲蓄銀行永和分行98年7 月14日上
    永字第0980000129號函附之被告上開帳戶交易明細附卷可參
    ，自堪認定。
  (二)被告雖以其上開帳戶之存摺、晶片金融卡及密碼係遺失置辯
    ，惟被告前於警詢中供稱：我於98年3 月23日23時許在家中
    整理物品時發現該存簿及晶片卡遺失（見偵查卷第5 頁），
    於偵查中供稱：我有在3 月18日去換金融卡；（帳戶存摺、
    提款卡有無交給他人？）沒有，但是都遺失了，我在3 月18
    日當天有去面試工作，我並沒有將東西交給他人，但是我也
    不確定是否那天遺失的，我在3 月20幾日的時候才發現遺失
    ，我到銀行去，銀行就通知警察來（見偵查卷第25、26頁）
    ，於本院審理中則先供稱：當天我去找工作，又去菜市場，
    我才剛從彰化上來，第二天我要去上班時，我在整理東西，
    才發現我的上海商銀存摺和提款卡、密碼都不見了；我去申
    辦晶片卡當天就已經拿到晶片卡，第二天就發現遺失，第二
    天晚上我去掛失，但是銀行說不能掛失，要我去原開戶行辦
    理掛失，隔了幾天我才去原開戶行辦理掛失（見本院99年2
    月2 日準備程序筆錄第2 、3 頁），後又改稱：我現在確定
    是22日或是23日發現遺失，那天的晚上就打電話要去跟銀行
    掛失等語（見本院99年2 月9 日審判筆錄第4 頁），是被告
    就其係於何時發現上開上海商業儲蓄銀行帳戶存摺、晶片金
    融卡、密碼遺失，及有無先以電話掛失等情，說法前後不一
    ，已足令人起疑；且個人金融帳戶乃個人理財之重要工具，
    一般人均知應妥善保管帳戶之存摺、金融卡，縱有需要將之
    攜帶外出，亦會於使用後將之放回適當之處所妥為保管，若
    不慎遺失，為避免帳戶內之款項遭人盜領或帳戶遭他人盜用
    衍生不必要之困擾，亦會立即向銀行掛失或向警方報案為是
    ，倘如被告所言，其攜帶上開上海商業儲蓄銀行帳戶存摺、
    金融卡外出之原因係為找工作時順道將磁卡更換為晶片金融
    卡，以便作為隔日欲前往任職之公司薪資轉帳使用，衡情，
    被告於當日即98年3 月18日返家後，自應將存摺、晶片金融
    卡放回適當之處所妥為保管為是，豈有將之放置於外套口袋
    中不聞不問之理，甚且在發現存摺、晶片金融卡遺失後，亦
    未於第一時間向銀行辦理掛失或向警方報案，被告上開種種
    作為，皆與常理有違；再者，欲使用金融卡領取款項者，須
    於金融機構所設置之自動櫃員機上依指令操作，並輸入正確
    之密碼，方可順利領得款項，若非經帳戶所有人同意、授權
    並告知金融卡密碼，以現今磁條或晶片金融卡至少4 位或6
    位以上密碼（每位由0 至9 ，應至少有0000至9999或000000
    至999999等不同之組合）之設計，單純持有金融卡之人，欲
    隨機輸入正確號碼而成功領取款項之機率，微乎其微，因之
    ，一般持有金融卡之人均知應將金融卡及密碼分別存放，以
    免存款遭盜領，豈有故意將金融卡密碼記載於紙條上，並將
    存摺與金融卡、密碼均置放於同一處所之理，是被告所辯，
    顯與常情有悖；另就取得上開帳戶之第三人而言，該人既有
    意利用上開帳戶作為詐騙之工具，當無選擇一隨時可能遭真
    正存戶掛失而無法使用之帳戶之可能，輔以現今社會上，確
    實存有不少為貪圖小利而出售自己帳戶供人使用之人，是該
    第三人僅需付出少許之金錢，即可取得可完全操控而無遭掛
    失風險之帳戶，該第三人實無以此方式取得上開帳戶之必要
    ，否則，若被告在該第三人尚未行詐前，或行詐後，尚未將
    帳戶內之款項提領出前，即將上開帳戶掛失，該第三人豈非
    無法遂其詐財之目的，該第三人絕無將涉及詐騙成否之關鍵
    置於如此不確定境地之可能。綜上，被告既係為找工作時順
    道將磁卡更換為晶片金融卡而將存摺、金融卡攜帶外出，該
    帳戶並係被告隔日欲前往任職之公司之薪資轉帳帳戶，理應
    於當日返家後將存摺、金融卡等物妥慎取出並詳加保管，一
    旦發覺存摺、金融卡遺失，亦應立即向銀行辦理掛失，豈會
    任意將之放置於外套口袋中內，甚至知悉遺失竟遲延數日始
    向銀行辦理掛失？且又恰巧於該等物品遺失而其延誤掛失之
    這段期間正由他人為詐欺取財犯罪之不法使用？足見被告前
    開所辯，嚴重悖於社會生活常態，當可認係其事後推諉卸責
    之詞，殊無可採。因之，被告所有上開上海商業儲蓄銀行帳
    戶之存摺、晶片金融卡、密碼並非遺失，而係被告自行交予
    他人使用無疑，再佐以被告於98年3 月18日換領晶片金融卡
    後，其所有上開上海商業儲蓄銀行帳戶自98年3 月19日起即
    有多筆款項匯入後旋即遭提領一空之異常存提現象，被告亦
    供稱不認識98年3 月19日匯款進入上開上海商業儲蓄銀行帳
    戶之周祖更，可見被告交付上開上海商業儲蓄銀行存摺、晶
    片金融卡、密碼予他人之時間應係在98年3 月18日，附此敘
    明。
  (三)又金融存摺事關個人財產權益之保障，其專有性甚高，除非
    本人或與本人親密關係者，難認有何理由可自由流通使用該
    存摺，且一般人均有妥為保管及防止他人任意使用之認識，
    縱特殊情況偶須交付他人使用，亦必深入瞭解他人用途暨其
    合理性，始予提供；又該等專有物品如落入不明人士手中，
    而未加以闡明正常用途，極易被利用為與財產有關之犯罪工
    具，此乃吾人依一般生活認知所易於體察之常識，而有犯罪
    意圖者，非有正當理由，竟徵求他人提供帳戶，客觀上可預
    見其目的，多係欲藉該帳戶取得不法犯罪所得，且隱匿帳戶
    內資金之實際取得人之身分，以逃避追查，以被告在交付上
    開帳戶予他人時，係智識程度正常之成年人，自應具有相當
    之社會經驗、常識，其對向其收取帳戶之人不自己開立帳戶
    卻收取他人金融機構帳戶之舉，豈能無疑？況自政府開放金
    融業申請設立以來，金融機構大量增加，使一般人申請存款
    帳戶極為容易、便利，除非充作犯罪使用，否則實無向他人
    購買或蒐集金融機構帳戶之必要，亦無將存款存放於他人帳
    戶之理。因之，被告將其所有上開上海商業儲蓄銀行帳戶提
    供予他人使用，對該蒐集帳戶之人將可能以該帳戶供作詐欺
    取財之非法用途一節，應有所預見，竟不違背其本意，仍提
    供其所有上開帳戶予他人使用，是被告具有幫助犯罪之不確
    定故意甚明。被告所辯，均無可採。事證明確，被告犯行，
    已堪認定。
三、核被告甲○○所為，係犯刑法第30條第1 項前段、第339 條
    第1 項之幫助詐欺取財罪。又被告以幫助之意思，參與構成
    要件以外之行為，為幫助犯，爰依刑法第30條第2 項規定，
    依正犯之刑減輕之。原審以被告犯罪事實明確，援引事訴訟
    法第449 條第1 項前段、第3 項、第454 條第2項 ，刑法第
    339 條第1 項、第30條、第41條第1 項前段，刑法施行法第
    1 條之1 ，量處被告拘役30日，並諭知易科罰金之折算標準
    ，認事用法均無違誤，量刑亦屬妥適。被告上訴猶執前詞否
    認犯罪，並無理由，應予駁回。
據上論斷，應依刑事訴訟法第455 條之1 第1 項、第3 項、第
368 條，判決如主文。
本案經檢察官黃彥琿到庭執行職務。
中    華    民    國    99    年    2     月    11    日
                  刑事第十九庭  審判長法  官  曾淑娟
                                      法  官  陳明偉
                                      法  官  鄧雅心
上列正本證明與原本無異。
不得上訴。
                                      書記官  陳金鳳
中    華    民    國    99    年    2     月    12    日
附錄本案論罪科刑法條全文：
中華民國刑法第339條
意圖為自己或第三人不法之所有，以詐術使人將本人或第三人之
物交付者，處5 年以下有期徒刑、拘役或科或併科1 千元以下罰
金。
以前項方法得財產上不法之利益或使第三人得之者，亦同。
前二項之未遂犯罰之。

司法院資訊處製作；財團法人民間司法改革基金會備份。
